臺灣高等法院刑事判決　　　　　　　　96年度上訴字第2461號
上　訴　人
即　被　告　丁○○
　　　　　　丙○○
共　　　同
選任辯護人　許博森律師
上　訴　人
即　被　告　甲○○
　　　　　　　　　　0號
選任辯護人　郭美春律師
上列上訴人等因毒品危害防制條例案件，不服臺灣宜蘭地方法院
95 年度訴字第470號，中華民國96年5月7日第一審判決（起訴
案號：臺灣宜蘭地方法院檢察署95年度偵字第497號），提起上
訴，本院判決如下：
    主  文
原判決關於丁○○、丙○○、甲○○販賣第一級毒品部分均撤銷
。
丁○○共同連續販賣第一級毒品，處有期徒刑柒年陸月，販賣第
一級毒品所得之財物新臺幣壹萬貳仟元沒收之，如全部或一部不
能沒收時，以其財產抵償之。
丙○○共同販賣第一級毒品，處有期徒刑柒年肆月，販賣第一級
毒品所得之財物新臺幣壹仟元沒收之，如全部或一部不能沒收時
，以其財產抵償之。
甲○○共同連續販賣第一級毒品，處有期徒刑柒年貳月，販賣第
一級毒品所得之財物新臺幣肆仟元沒收之，如全部或一部不能沒
收時，以其財產抵償之。
    事  實
一、丁○○、丙○○係夫妻，2人在宜蘭縣蘇澳鎮開設KITTY檳榔
    攤，並僱用甲○○擔任工讀生。詎丁○○、丙○○、甲○○
    明知海洛因係毒品危害防制條例第2條第2項第1款規定之第
    一級毒品，仍竟單獨或共同意圖營利，或由丁○○、甲○○
    共同，或由丁○○單獨1人、或由甲○○、丙○○共同，基
    於販賣第1級毒品海洛因之犯意，丁○○、甲○○並基於概
    括之犯意，先後(一)於94年6月8日，由戊○○在車上以電話與
    丁○○之0000000000行動電話聯絡，向丁○○購買毒品海洛
    因2千元，丁○○則於戊○○車輛抵達後，囑由甲○○前往
    羅東鎮○○路『統一超商』附近交付毒品海洛因及收取款項
    ；94年6月14日，亦由戊○○在車上以電話與丁○○之00000
    00000行動電話，向丁○○購買毒品海洛因1千元，丁○○亦
    於戊○○車輛抵至時，囑由甲○○前往大埔路『統一超商』
    前附近交付毒品海洛因及收取款項。(二)丁○○於94年6月12
    日，某不詳地點，販賣5千元之海洛因予林東樺，數量不詳
    ；復於94年6月13日，在某不詳地點，販賣4千元之海洛因予
    林東樺，數量不詳。(三)丙○○以0000000000號行動電話作為
    聯絡工具，於94年7月中旬某日，在上址KITTY檳榔攤，販賣
    第一級毒品海洛因予當時受僱於丙○○之檳榔攤店員乙○○
    1次，價格1千元，並囑甲○○將海洛因交予乙○○，再由丙○○將應付乙○○之薪資內扣除上揭購買毒品之價金。丁○○計取得販賣第一級毒品所得1萬2千元（其中3千元部分與
    甲○○共犯所得），丙○○計取得販賣第一級毒品所得1 千
    元（與甲○○共犯所得），甲○○計取得販賣第一級毒品4
    千元（其中3千元部分與丁○○共犯所得，1千元部分與丙○○共犯所得）。嗣警方因對丁○○使用之0000000000行動電
    話及丙○○使用之門號0000000000號行動電話實施通訊監察
    ，始循線查知上情。
二、案經宜蘭縣警察局移請臺灣宜蘭地方法院檢察署檢察官偵查
    起訴。
    理  由
甲、程序方面：
一、按被告以外之人於審判外之言詞或書面陳述，除法律有規定
    者外，不得作為證據；被告以外之人於檢察事務官、司法警
    察官或司法警察調查中所為之陳述，與審判中不符時，其先
    前之陳述具有較可信之特別情況，且為證明犯罪事實存否所
    必要者，得為證據；被告以外之人於審判中有下列情形之一
    ，其於檢察事務官、司法警察官或司法警察調查中所為之陳
    述，經證明具有可信之特別情況，且為證明犯罪事實之存否
    所必要者，得為證據：．．．三、滯留國外或所在不明而無
    法傳喚或傳喚不到者；當事人、代理人或辯護人於法院調查
    證據時，知有第159條第1項不得為證據之情形，而未於言詞
    辯論終結前聲明異議者，視為有前項之同意。刑事訴訟法第
    159條第1項、第159條之2、第159條之3分別定有明文。經查
    ：證人戊○○經原審按址傳拘無著，有傳票回證、拘票及個
    人基本資料查詢結果在卷為憑，足見其所在已屬不明傳喚不
    到，已難令其到庭接受被告及辯護人之詰問，此屬詰問權客
    觀上不能行使之情形，而本案係警方經過通訊監察獲知證人
    戊○○向被告丁○○購買毒品海洛因，並由被告甲○○負責
    交付毒品海洛因，證人戊○○始供出上情，當無誣陷被告丁○○、甲○○之虞。況證人戊○○於面對警方查獲之突發狀
    況，並無機會與他人勾串或湮滅證據，亦無藉詞掩飾迴護毒
    品賣家或設詞誣陷可能，是以證人戊○○在前開環境因素所
    為有關毒品交易事件之陳述，自具有高度可信之情形，且其
    於警詢中之陳述，係就自己親身參與及見聞之事而為，並無
    知覺上之瑕疵可予指摘，衡其年齡為成年人，表達能力無礙
    ，所為陳述之真誠性亦無可議，足見證人戊○○於警詢中之
    陳述，具有可信之特別情況，且係陳述向前開被告購買毒品
    之親身經歷事實，為證明前開被告販賣毒品之犯罪事實存否
    所必要，依刑事訴訟法第159條之3第3款規定，自得作為證
    據。又證人林東樺於原審審理時證稱：「檢察官問我時，我
    沒有告訴檢察官『阿弟』的姓名，接觸藥頭都是一下子就走
    了，我不知道藥頭的姓名。檢察官問我時，有提示照片讓我
    指認，我沒有辦法指認『阿弟』是誰。」等語、證人乙○○
    於原審交互詰問初始亦陳稱未曾向被告丙○○拿過毒品，且
    對於與被告丙○○、甲○○交易毒品等相關情節均一再迴避
    ，固見證人林東樺、乙○○於警詢之陳述與審判中不符，惟
    其等突遭警方查獲時，衡情應無機會與他人勾串證言或湮滅
    證據，亦無餘裕思索是否藉詞掩飾罪行，且警詢至原審及本
    院審理期間，相隔甚久，難謂其等非無串供脫罪之虞，況依
    一般人之記憶，期間相隔甚久，亦難期其等於原審及本院作
    證時均正確陳述無誤，是以證人林東樺、乙○○於警詢在前
    開環境因素所為有關於他方犯罪之陳述，具有較審判時所為
    之陳述高度可信之特別情況，且為證明犯罪事實存否所必要
    ，自有證據能力。
二、按被告以外之人於偵查中向檢察官所為之陳述，除顯有不可
    信之情況者外，得為證據；刑事訴訟法第159條之1第2項定
    有明文。經查：證人戊○○、林東樺、乙○○於偵查中向檢
    察官所為之陳述，業經具結，有結文在卷為憑，且檢察官偵
　　查中向被告以外之人所取得之陳述，原則上均能遵守法律規
　  定，不致違法取供，且依卷內資料，該等陳述作成之客觀條
    件及環境，亦無顯有不可信之情況，是以前開證人於偵查中
    向檢察官所為之陳述，亦得作為證據。
三、按偵查犯罪機關依法定程序監聽之錄音，如已踐行調查證據
    程序，非不可採為認定犯罪事實之基礎，此觀刑事訴訟法第
    一百六十五條之一第二項之規定自明（最高法院93年度臺上
    字第6510號判決意旨參照）。查本件係宜蘭縣警察局以偵辦
    毒品危害防制條例案件為由，向臺灣宜蘭地方法院檢察署聲
    請自94年6月8日下午6時起至94年7月7日下午6時止針對電話
    門號0000000000、0000000000號實施通訊監察；自94年6月
    24日下午6時起至94年7月22日下午6時止針對電話門號00000
    00000、0000000000號話實施通訊監察；有臺灣宜蘭地方法
    院檢察署94年6月7日94年宜檢東平聲監續字第000087號、同
    署94年宜檢東平聲監續字第000106號通訊監察書及通訊監察
    譯文在卷為憑（見警詢94年度監續字第第000087號卷第11頁
    及本院卷），是該實施通訊監察係屬合法，又被告丙○○、
    甲○○及證人戊○○、林東樺、乙○○於警詢或原審審理時
    均坦承前開各自通訊譯文內容之真正，則該合法通訊監察結
    果所作之通訊譯文亦為合法。至被告丁○○雖否認關於0000
    000000行動電話係其所使用，辯稱：該行動電係其辦了門號
    號借予他人使用，不知對方姓名云云。惟查：前開00000000
    00電話，係被告丁○○申請，且帳寄地址係在被告丁○○原
    設籍地即宜蘭縣冬山鄉○○村○○路64之1號，有查詢資料
    在卷為憑，復為被告丁○○所不否認，且前開證人戊○○、
    林東樺均證稱係與被告丁○○之0000000000行動電話聯絡購
    買毒品事宜，而其中戊○○於94年6月8日以0000000號撥至
    0000000000電話之通話監聽譯文內容，0000000000電話使用
    人曾言及：「我在．．．啊，我『少年的』已經放學了．．
    ．。」A：戊○○回稱：「你要叫他拿給我嗎？我在那裡等
    他？」，0000000000電話使用人則稱：「看是．．．一樣那
    裡」（見刑事偵查卷宗第20頁），且證人戊○○於警詢證稱
    ：「（第一次筆錄提到94年6月8日及94年6月14日丁○○派
    來與你交易毒品的小弟是否為警方提供指認之『甲○○』？
    ）是這個年輕人沒錯。」等語（見刑事偵查卷宗第22頁、第
    23頁）；被告甲○○亦自承當時係至丁○○、丙○○經營之
    檳榔攤工讀（原就讀宜蘭高商3年級），是以前開電話00000
    00000電話使用人所言：「：我在．．．啊，我『少年的』
    已經放學了．．．。」等語，與被告丁○○僱用被告甲○○
    以及被告甲○○當時尚在就學之情境相符，足見前開電話00
    00000000電話使用人確係被告丁○○，參以證人林仕章於警
    詢雖否認向被告丁○○購買毒品，但亦證稱：「（警方提示
    ：《94年6月13日18時23分41秒0000000000與0000000000對
    話之通訊監察譯文》，這是何人在對話？）這是我與丁○○
    的對話內容沒錯。」等語（見刑事偵查卷宗第40頁），更見
    前開000000 0000電話係被告丁○○使用無疑。況被告丁○○於警詢供稱：該門號是交給「阿川」使用；於偵查中供稱
    ：該門號是交給「阿文」使用云云，前後不一其詞，已難遽
    採。至原審送請法務部調查局進行聲紋比對鑑定結果，該局
    固函覆「無法作聲紋比對鑑定」，有法務部調查局調科參字
    第095005831610號聲紋鑑定報告書在卷可稽（見原審卷第65
    頁），但僅係「無法作聲紋比對鑑定」，並非認定非屬被告
    丁○○之聲音，自無法據為有利於被告丁○○之認定，前開
    實施通訊監察結果取得之通訊譯文，自有證據能力。至通訊
    譯文關於括號之內容係警方自行加註之推論臆測意見，且為
    被告以外之人於審判外之陳述，屬傳聞證據，不得作為證據
    。
四、被告、選任辯護人及檢察官對於下列所述之其他證據資料，
    均不爭執其證據能力，本院審酌該等言詞供述及書面作成時
    之狀況，並無不宜作為證據之情事，依刑事訴訟法第159條
    之5第2項，均得作為證據。
乙、實體方面：
壹、有罪部分：
一、訊據被告丁○○、丙○○固均坦承於前開時間在宜蘭縣蘇澳
    鎮經營KITTY檳榔攤，並於94年6、7月間僱用被告甲○○及
    證人乙○○在上址工作，另被告甲○○亦坦承於94年6月、
    7月間與證人乙○○受僱在KITTY檳榔攤工作等情不諱（見原
    審卷第37、40、54、113、117、199頁），惟均矢口否認有
    販賣第一級毒品犯行，被告丁○○辯稱：伊並不認識戊○○
    ，亦未販賣海洛因予給戊○○或林東樺云云；被告丙○○辯
    稱：伊於94年7月20日以0000000000號電話，撥打乙○○使
    用之0000000000號電話，係與乙○○談到關於要買簽字筆、
    原子筆的事，當時是乙○○要幫伊畫海報，並非有關毒品交
    易的通聯，乙○○所言不實在，伊並未販賣海洛因予給乙○○云云；被告甲○○辯稱：乙○○因與丁○○、丙○○交惡
    ，並與伊發生口角糾紛，始遷怒於伊而設詞誣陷，另伊亦未
    販賣海洛因予戊○○云云。惟查：
二、證人乙○○於警詢及偵查中已證稱有向被告丙○○購買毒品
    海洛因，且由甲○○交付海洛因，丙○○並自伊薪資內扣抵
    價金等語，且警方對於被告丙○○使用之0000000000號行動
    電話進行通訊監察結果，查知被告丙○○於94年7月20日11
    時57分52秒起，以上開行動電話撥打證人乙○○使用之0000
    000000號行動電話，其通話內容如下：「B（即證人乙○○
    ）：姐姐．．．妳．．．那個．．．那個．．．不用帶。A
    （即被告丙○○）：好．．．B：姐姐．．．那你要過來幫
    我帶．．那個．．A：甚麼？B：筆啦！我都沒有了．．．幫
    我帶幾支吧！」；另被告丙○○於94年7月20 日15時53分25
    秒許起，以上開行動電話撥打證人乙○○使用之00000000
    00號行動電話，其通話內容下：「A（即被告丙○○）：．
    ．．妹妹，你撐得了嗎？我車子又壞。B（即證人乙○○）
    ：可以啦．．．A：我是說你不是叫我買『筆』嗎．．．，
    我怕你撐不下去．．．如果．．．我叫哲慶先幫你去買．．
    ．，我是有幫你帶．．．帶『1』啦，我怕你不夠．．．B：
    好．．．」，有通訊監察譯文在卷可稽，且證人乙○○於警
    詢證稱：「（警方提示：《94年7月20日11時57分52秒00000
    00000與0000000000等2通對話之通訊監察譯文提示與你閱覽
    及撥放通訊監察內容》，這是何人在對話？）這是我與老闆
    娘丙○○的對話內容沒錯。（該2通通話內容是指何意？）
    我與丙○○談毒品的內容。（該3通通話內容中『那個』、
    『筆』、『帶1』各指何意？）『那個』是指海洛因，『筆
    』指針筒，『帶1』指海洛因帶1千元。」等語（見警詢卷宗
    第33頁)，於檢察官偵訊時結證：「。（問：提示94年7月20
    日監聽譯文，是否為你與丙○○的對話？）是，筆是指針筒
    ，我只有跟他們拿過海洛因，並沒有拿安非他命。」等語，
    足見前開監聽內容所指：買『筆』，係指購買施用毒品之工
    具「注射針筒」，亦即證人乙○○曾拜託被告丙○○買施用
    毒品工具「注射針筒」，另所稱「帶『1』」等語，係指交
    付價值1千元份量之毒品，亦即被告丙○○確曾販賣價值1千
    元之毒品予證人乙○○。至被告丙○○雖辯稱：「上開通聯
    所談的是幫乙○○買簽字筆、原子筆，乙○○要幫我畫海報
    ，並不是毒品交易的通聯。」云云，但依前開通聯內容：「
    A：我是說你不是叫我買『筆』嗎．．．，我怕你撐不下去
    ．．．」，連貫上下語詞，證人乙○○如係缺少簽字筆、原
    子筆，被告丙○○何以會對於乙○○陳稱「你撐得了嗎」、
    「我怕你撐不下去」等語？又何以會以「帶『1』」等暗語
    表示？足見被告丙○○所辯與常情不符，難以採信，是依上
    開通訊監察譯文之內容，即足佐證證人乙○○於偵、審中證
    述曾向被告丙○○購買海洛因毒品各節，應非虛偽。再者，
    證人乙○○堅稱曾向被告丙○○、甲○○購買海洛因，被告
    丙○○、甲○○並均曾交付毒品等語，且前開監聽譯文亦提
    及：「A（即被告丙○○）：我怕你撐不下去．．．如果．
    ．．我叫『哲慶』先幫你去買．．．，我是有幫你帶．．．
    帶『1』啦，我怕你不夠．．．BB（即證人乙○○）：好．
    ．．」，內容有關「叫『哲慶』先幫你去買」之記載，亦與
    證人乙○○之證詞相符，足見被告甲○○亦參與販賣海洛因
    （交付海洛因）犯行。
三、至證人乙○○於警詢固證稱：「（你共向丁○○拿過幾次毒
    品？）很多次（詳細次數沒辦法計算）。（你向丁○○拿多
    次毒品是否都是他本人親自交付予你？）有時候是丁○○本
    人，有時候是他老婆丙○○交給我的。（甲○○有無替丁○○或丙○○送過毒品海洛因交付予你？共送過幾次？）有。
    共送過2次。」等語（見刑事偵查卷宗第33頁、第34頁）；
    於檢察官偵訊時結證：「（問：你是否有向丁○○買過毒品
    ？）我沒有支付金錢，在我上班期間我都有跟他們拿，丁○○、丙○○、甲○○都有拿給我毒品過，約3、4天向他們拿
    1次，3個人看誰有空誰就拿給我，毒品的錢都從我薪水扣。
    （問：被告3人分別拿毒品給你的次數為何？）哲慶給我的
    次數比較多，3人加起來共10幾次，各自的次數我無法確定
    。」等語（見宜蘭地檢署95年度偵字第497號卷第40、41頁
    ）；於原審審理時結證稱：「（問：提示偵查卷第40、41頁
    95年4月6日乙○○偵訊筆錄你在檢察官偵查中所言是否屬實
    ？提示並告以要旨）實在，我在檳榔攤上班時有我向檢察官
    所陳述的那種情形。」等語（見原審卷第110、111 頁），
    指訴亦有向被告丁○○購買海洛因之事實，且向被告丁○○
    、丙○○為、甲○○購買海洛因之次數約10幾次，惟關於其
    向被告丁○○購買海洛因之事實，為被告丁○○所否認，且
    卷附監聽譯文亦無關於被告丁○○販賣或委由被告丙○○、
    甲○○交付海洛因予乙○○之內容，又遍查卷內資料，復無
    補強證據（如毒品或販毒之具等）證明證人乙○○前開向被
    告丁○○購買海洛因之陳述與事實相符，自難遽以認定被告
    丁○○此部分成立共犯關係。再者，證人乙○○對於購買海
    洛因之次數，於偵查中雖證述「自被告處拿到毒品10 幾次
    」等語（於原審則證稱已不復記憶），但依前開監聽譯文內
    容及證人乙○○之證詞相互勾稽以觀，僅能證明被告丙○○
    係於94年7月間某日，販賣海洛因予乙○○1次，價金1千元
    （自乙○○薪資扣抵），並由被告甲○○交付，是以本院依
    罪疑唯輕，利歸被告之原則，採對於被告丙○○、甲○○最
    有利之次數及金額，認定被告丙○○、甲○○係於94 年7月
    間某日，在宜蘭縣蘇澳鎮KITTY檳榔攤，販賣第一級毒品海
    洛因予受僱於丙○○之檳榔攤店員乙○○1次，每次1千元，
    並由甲○○將海洛因交予乙○○，再由丙○○自應付乙○○
    之薪水中扣除上揭購買毒品之價金。被告丙○○、甲○○否
    認證人乙○○證詞之真實性，均屬卸責之詞，不足採信。至
    證人乙○○於原審交互詰問初始雖陳稱未曾向被告丙○○拿
    過毒品，且對於與被告丙○○、甲○○交易毒品等相關情節
    均一再迴避，但於原審院命被告等出庭隔離詰問後，已明確
    回答前揭證詞內容，足見證人乙○○於被告等面前接受詰問
    時係因有所顧忌而保留，顯非實情，應以嗣後之前開證詞內
    容為真實可採（按關於被告丁○○販賣海洛因予乙○○部分
    ，仍因缺乏補強證據證明與事實相符，要難採信，已如前述
    ）。
四、證人戊○○於警詢及偵查中亦已證稱有向被告丁○○、甲○○購買毒品海洛因之事實，並指認被告甲○○之相片（見宜
    蘭地檢署95年度偵字第497號卷第17、17之1、19頁），且警
    方對於被告丁○○之0000000000號行動電話實施通訊監察結
    果，戊○○曾於94年6月8日18時11分36秒以0000000電話撥
    打0000000000被告丁○○使用之行動電話，其內容如下：「
    A（戊○○）：喂！我『楊仔』，『現仔』給你，你在那兒
    ，我過去．．．。B（被告丁○○）：我在．．．啊，我『
    少年的』已經放學了．．．。」。A（戊○○）：「你要叫
    他拿給我嗎？我在那裡等他？」，B（被告丁○○）：「看
    是．．．一樣那裡。A（戊○○）：好啦！好啦！「2個人」
    啦．．．，」（見刑事偵查卷宗第20頁），其後戊○○又於
    94年6月8日18時26分56秒以0000000000電話撥打00000000
    00被告丁○○使用之行動電話，其內容如下：「A（戊○○
    ）：喂！我到了。B（被告丁○○）：你誰？A（戊○○）：
    我『楊仔』。B（被告丁○○）：好，你稍等一下，我叫他
    下去」（見刑事偵查卷宗第20頁同上卷）；另證人戊○○亦
    於6月14日以0000000 000電話與被告丁○○使用之00000000
    00號行動電話連絡，其內容如下：「A（戊○○）：我『楊
    仔』．．．處理一下．．．，『1個人』。B（丁○○）：處
　  理．．．人在那？A：我在大埔．．．B：這樣．．．那你去
    你們那家『7』（超商）等我．．．。A：要多久？B：我馬
    上出發．．．。」（見刑事偵查卷宗第20頁），而證人戊○○於警詢證稱：「（經警方監聽『0000 000000』電話，於
    94 年6月8日監錄到2通你所撥出的電話，你與誰聯絡？目的
    ？）我打電話給『阿奇』，我要向他買海洛因毒品。當時是
    以公用電話撥打。（譯文資料你提到『現仔』、『2個人』
    代表什麼？）『現仔』就是現金不賒帳，『2個人』就是新
    台幣2000元的數量，這暗語是『阿奇』之前與我約定用語。
    （當天是誰與你交易？在什麼地方？）是『阿奇』他身邊的
    小弟，在羅東鎮○○路『統一超商』附近交易。（另外1通
    是從『0000000000』撥出到『0000000000』，你與誰聯絡？
    目的？）這通一樣是我打給『阿奇』，也是向他買海洛因毒
    品，這通電話是向朋友借手幾打的。（當天是誰與你交易？
    在什麼地方？數量？）也是『阿奇』他身邊的小弟，在大埔
    路『統一超商』前交易。買1000元海洛因。（警方提供『00
    00000000』電話申請人是丁○○，是否為你所說的『阿奇』
    ？）就是這個人沒錯。」（見刑事偵查卷宗第18頁、第19
    頁）、「（第一次筆錄提到94年6月8日及94年6月14日丁○○派來與你交易毒品的小弟是否為警方提供指認之『甲○○
    』？）是這個年輕人沒錯。」等語（見刑事偵查卷宗第22頁
    、第23頁）；於偵查中證稱：「（你之前在警詢時稱曾向綽
    號『阿奇』的男子購買毒品，是否屬實？）屬實，從94年6
    月間跟他買毒品海洛因，買了二、三次，金額約一、二千元
    不等，我都是用朋友的手機0000000000及公用電話撥打他00
    00000000電話購買，接電話的都是『阿奇』。（提示丁○○
    犯罪嫌疑人指認紀錄表，何人為綽號『阿奇』？）沒有，在
    警局所指認的丁○○就是我說的『阿奇』，警局所提供的照
    片跟他送貨的樣子比較接近，指認紀錄表的照片我就認不出
    來。（提示甲○○犯罪嫌疑人指認紀錄表，何人為綽號『阿
    奇』的小弟？）編號Ｆ的就是阿奇的小弟。（是否向『阿奇
    』的太太購買毒品？）不曾。」等語，足見證人戊○○於94
    年6月8日係先以電話與被告丁○○聯絡，向被告丁○○購買
    毒品海洛因2千元，被告丁○○並於戊○○車輛抵達後，囑
    由被告甲○○前往羅東鎮○○路『統一超商』附近交付，另
    證人戊○○亦於94年6月14日以電話與被告丁○○聯絡，向
    被告丁○○購買毒品海洛因1千元，被告丁○○並於戊○○
    車輛抵達後，囑由被告甲○○前往大埔路『統一超商』前附
    近交貨無疑。至證人戊○○於偵查中固另供稱：「（提示丁○○犯罪嫌疑人指認紀錄表，何人為綽號『阿奇』？）沒有
    ，在警局所指認的丁○○就是我說的『阿奇』，警局所提供
    的照片跟他送貨的樣子比較接近，指認紀錄表的照片我就認
    不出來。」云云，但證人戊○○於警詢時已指認被告丁○○
    及被告丁○○小弟即被告甲○○，且依前開證據，亦足認定
    販賣毒品予戊○○者，係被告丁○○無疑，要難認定證人戊○○指認不實，證人戊○○前開證詞尚不足作為有利於被告
    丁○○之認定。
五、至證人戊○○於警詢固另供稱：「（你共向丁○○購買過幾
    次海洛因毒品？最近一次？）我前後大約向丁○○購買過海
    洛因毒品4、5次，最近一次是與他身邊的小弟聯絡購毒，我
    是撥打『0 000000000』聯絡，他小弟直接與我交易。」（
    見刑事偵查卷宗第18頁、第19頁）等語（見刑事偵查卷宗第
    22頁、第23頁）；於偵查中證稱：「（你之前在警詢時稱曾
    向綽號『阿奇』的男子購買毒品，是否屬實？）屬實，從94
    年6月間跟他買毒品海洛因，買了二、三次，金額約一、二
    千元不等，我都是用朋友的手機0000000000及公用電話撥打
    他0000000000電話購買，接電話的都是『阿奇』，也有打過
    0000000000向『阿奇』的小弟購買毒品海洛因海洛因一、二
    次，金額都是一千元。（送貨的人何？）我向『阿奇』購買
    毒品時都是由『阿奇』本人送貨給我，如果向『阿奇』的小
    弟購買，都是由小弟送貨。（是否向『阿奇』的太太購買毒
    品？）不曾。」等語，但除前開94年6月8日及94年6月14日2
    次毒品交易之行為外，卷附監聽譯文並無關於被告丁○○、
    甲○○該部分販賣海洛因予戊○○之內容，且遍查卷內資料
    ，復無補強證據證明與事實相符，自僅能認定被告丁○○、
    甲○○有於94年6月8日及94 年6月14日之2次販賣毒品行為
    ，其他部分尚不足認定被告丁○○、甲○○構成犯罪。
六、證人林東樺於警詢及偵查中亦已證稱有向被告丁○○、甲○○購買毒品海洛因之事實（見宜蘭地檢署95年度偵字第497
    號卷第29、30頁），且卷附「0000000000號行動電話與（03
    ）0000000號電話於94年6月13日之通訊監察譯文」，證人林
    東樺曾於94年6月13日以0000000號電話與被告丁○○之0000
    000000號行動電話連絡，其內容如下：「B（丁○○）：你
    個老殼．．．昨天不是『5』嗎．．．今天再給你『4』，不
    是『9』嗎？『9－6.5』，不是『2.5』嗎。A（林東樺）：
    好！那就是『2個便當2個人』．．．剩下跟你誤差『那些人
    』．．．『那些朋友』就和你一起處理．．．。」（見刑事
    偵查卷宗第29頁），而證人林東樺於警詢證稱：「（警方經
    監聽『0000000000』電話，於94年6月13日監錄到1通由『00
    00000』撥出電話，是你撥出的嗎？你目的為何？接電話為
    何人？）我是要向『阿弟』（經查為丁○○）購買海洛因毒
    品。接電話是丁○○本人。（共向丁○○購買過幾次海洛因
    毒品？最近一次？價錢？）很多次，最近一次大約在今年6
    ．．．月間，價錢也都是以每小包（約0.15公克）新台幣10
    00元計算。（警方提供譯文資料，你與丁○○所提『2、4、
    6.5』等數字代表什麼？）是以新台幣每千元為單位的代號
    。（『2個便當、2個人』是代表什麼？）這也是以新台幣每
    千元為單位的代號。」等語（見刑事偵查卷宗第27頁）；於
    檢察官偵訊時供稱：「（是否曾向綽號『阿弟仔』購買毒品
    ？）有。．．．。（如何跟綽號『阿弟仔』連絡？）我有用
    家裏電話（03）000000 0、（03）00000000號電話跟他聯絡
    ，向『阿弟仔』的電話有很多，其中1支是0000000000號。
    （提示監察譯文，該監察譯是否你和丁○○的對話？）是，
    丁○○都是事先跟我聯絡好，有一些暗語都是指毒品的數量
    跟金錢，我當時施用的是以海洛因為主。（提示丁○○犯罪
    嫌疑人指認紀錄表，何人為綽號『阿弟仔』？）無法指認，
    在警局指認的照片比較像，紀錄表的照片比較認不出來。」
    （見宜蘭地檢署95年度偵字第497號卷第29、30、32頁）；
    於原審審理時證稱：「（公設辯護人問：本案你是否有在檢
    察官偵查中製作筆錄？提示並告以要旨））有，我在檢察官
    偵查中講的都實在，講的內容就是如筆錄所記載的。（公設
    辯護人問：檢察官問你時，你是否有告訴檢察官，阿弟的姓
    名？）我沒有講，接觸藥頭都是一下子就走了，我不知道藥
    頭的姓名。（公設辯護人問：檢察官問你時，是否有提示照
    片讓你指認？）好像有，我有指認。（公設辯護人問：檢察
    官如何拿照片給你指認？）我忘記了，好像是拿很多張相片
    給我看。（公設辯護人問：在檢察官偵查中是否有指認出阿
    弟是誰？）時間久了，我忘記當時的情形。（公設辯護人問
    ：依據筆錄記載，當時檢察官提示相片給你看，你稱你沒有
    辦法指認？）是的。（公設辯護人問：在檢察官偵查中是否
    有拿阿弟的太太的相片給你指認？）應該沒有。（公設辯護
    人問：你在檢察官偵查中稱，向阿弟買過海洛因、安非他命
    ，為何在警詢中只稱向阿弟買過海洛因？）是向阿弟買過海
    洛因、安非他命，警詢時因為通聯紀錄只談到海洛因，所以
    沒有講到安非他命。（公設辯護人問：提示警卷第9頁94年6
    月13日通聯紀錄，該通聯是你與何人的通聯？）應該是我與
    阿弟的通聯。（公設辯護人問：提示警卷第9頁背面指認紀
    錄，相片裡面的人是否就是跟你通聯的阿弟？）有印象，但
    是記不太清楚，當時筆錄怎麼記就是那樣的情形。（公設辯
    護人問：你在94年6月13日打電話跟阿弟通聯時，你是與阿
    弟在討論什麼事？提示警詢卷第9頁通聯譯文）裡面講的數
    字是金額，「2」就是2千，「2個人」就是千元大鈔上的人
    頭，2個人就是2千。（公設辯護人問：在檢察官訊問你時是
    否也是看警詢卷第9頁背面的相片？提示並告以要旨）時間
    久了我記不得了，筆錄怎麼記就是當時的情形。（公設辯護
    人問：剛剛那次的通聯，事後有沒有從阿弟那裡拿到毒品？
    ）應該是有。（辯護人郭美春律師問：提示警詢卷第8頁第
    八行林東樺94年9月14日警詢筆錄，你在警詢筆錄所言向丁○○購買海洛因的次數、金額、時間是否實在？）實在。（
    檢察官問：你是否確認警詢筆錄、檢察官偵訊筆錄都是正確
    無誤的？）是的。（檢察官問：你今天是否因為時間很久，
    所以沒有辦法確定也沒有辦法指認？）是的。（檢察官問：
    你剛才說相片與本人會有出入，那你當時還能指認是不是表
    示你的指認是很肯定的？）當時的指認應該沒錯。（檢察官
    問：你剛才回答辯護人的問題，意思是你的指認是錯誤的？
    ）我當時指認的是我印象中認為是本人的人。（審判長問：
    你之前於檢察官偵查中所言是否實在？提示並告以要旨）實
    在，都沒有造假，我在警察局講的都實在。我向檢察官講的
    與阿弟交易的時間、金額、次數、購買的重量都是實在的。
    （審判長問：提示95偵497號卷第32頁指認紀錄，第32頁指
    認內容是否實在？）實在，當時寫的都沒有錯，我不會造假
    。（審判長問：你當時指認的32頁的照片中的人是否就是你
    所稱的阿弟的小弟？）印象中沒有錯。（審判長問：你在94
    年向阿弟買毒品時，你當時施用何種毒品？）主要是在用海
    洛因，安非他命比較少。（審判長問：你當時與阿弟交易毒
    品每次的金額？）不一定，看當時手邊有多少錢。（審判長
    問：與阿弟交易毒品的金額是否都已經付清？）是的。」等
    語，對照前開通訊監察內容及證人林東樺證詞以觀，被告丁○○係於94年6月13日前1日即94年6月12日販賣證人林東樺5
    千元之海洛因，另於94年6月13日再次販賣證人林東樺4千元
    之海洛因，委無足疑。至證人林東樺於原審審理時固證稱：
    「（公設辯護人問：是否認識綽號『阿弟』的人？）已經2
    年多了，我記不太清楚。（公設辯護人問：是否認識在庭被
    告3人？）時間太久沒有印象，現在想不起來了。（公設辯
    護人問：檢察官問你時，你是否有告訴檢察官，阿弟的姓名
    ？）我沒有講，接觸藥頭都是一下子就走了，我不知道藥頭
    的姓名。（公設辯護人問：檢察官問你時，是否有提示照片
    讓你指認？）好像有，我有指認。（公設辯護人問：檢察官
    如何拿照片給你指認？）我忘記了，好像是拿很多張相片給
    我看。（公設辯護人問：在檢察官偵查中是否有指認出阿弟
    是誰？）時間久了，我忘記當時的情形。（公設辯護人問：
    依據筆錄記載，當時檢察官提示相片給你看，你稱你沒有辦
    法指認？）是的。（公設辯護人問：提示警卷第9頁94年6
    月13日通聯紀錄，該通聯是你與何人的通聯？）應該是我與
    阿弟的通聯。（公設辯護人問：提示警卷第9頁背面指認紀
    錄，相片裡面的人是否就是跟你通聯的阿弟？）有印象，但
    是記不太清楚，當時筆錄怎麼記就是那樣的情形。（公設辯
    護人問：在檢察官訊問你時是否也是看警詢卷第9頁背面的
    相片？提示並告以要旨）時間久了我記不得了，筆錄怎麼記
    就是當時的情形。（公設辯護人問：那一次拿的是海洛因還
    是安非他命？）我現在不清楚。（公設辯護人問：何人送毒
    品給你？）那一次我記不得是誰送的。（審判長問：（提示
    95偵497號卷第32頁指認紀錄，你指認的人有沒有在法庭上
    ？）我現在沒有印象。」等語，指稱：伊已記不太清楚綽號
    『阿弟』者是否被告丁○○，亦不記得何人交付毒品云云，
    但證人林東樺於原審應詢時已隔1、2年，是其因事隔久遠而
    不復記憶，要屬人情之常，且本院依前開事證已足認定被告
    丁○○犯罪，證人林東樺前開證詞，尚不足採為有利於被告
    丁○○之論據。
七、證人林東樺於警詢固另證稱：「（共向丁○○購買過幾次海
    洛因毒品？最近一次？價錢？）很多次（大約有10次左右）
    ，最近一次大約在今年6、7月間，價錢也都是以每小包（約
    0.15公克）新台幣1000元計算。」等語（見刑事偵查卷宗第
    27頁）；於檢察官偵訊時供稱：「（是否曾向綽號『阿弟仔
    』購買毒品？）有，約94年3、4月開始跟他買，大約到94年
    9、10月間，都還有向他買海洛因．．．，約每天都有跟他
    買，次數已經不記得了，販賣海洛因的價格是4分之1錢4千
    元，半錢7千元．．．。（提示甲○○犯罪嫌疑人指認紀錄
    表，何人為綽號『阿弟仔』的小弟？）編號Ｆ，我都叫他哲
    慶，他有送過海洛因．．．很多次，詳細次數我記不得。（
    『阿弟仔』他太太丙○○』是否也幫忙販賣毒品或送貨？）
    有，『阿弟仔』比較忙，她會幫忙販賣毒品及送貨，次數很
    多，我不能確定。（購買毒品後由誰送貨？）通常都由『阿
    弟仔』本人送貨，但也有由他小弟送貨過。」（見宜蘭地檢
    署95年度偵字第497號卷第29、30、32頁），指稱被告彥菁
    、甲○○亦參與販賣此部分海洛因之事實，且其購買海洛因
    期間約自94年3、4月起迄94年9、10月間，約每天都購買，
    次數約10次左右，販賣海洛因的價格是4分之1錢4千元，半
    錢7千元云云，但關於向被告丙○○、甲○○購買海洛因之
    事實，為被告丙○○、甲○○所否認，且卷附監聽譯文亦無
    關於被告丙○○、甲○○販賣或交付海洛因予林東樺之內容
    ，又遍查卷內資料，復無補強證據（如毒品或販毒之具等）
    證明證人林東樺前開向被告丙○○、甲○○購買海洛因之陳
    述與事實相符，自難遽以認定被告丙○○、甲○○此部分成
    立共犯關係。再者，證人林東樺於前開警詢及偵查中雖證稱
    ：其購買海洛因期間約自94年3、4月起迄94年9、10月間，
    約每天都購買，次數約10次左右，但除被告丁○○於94年6
    月13日前1日即94年6月12日販賣證人林東樺5千元之海洛因
    及於94年6月13日販賣證人林東樺4千元之海洛因，與事實相
    符，已如前述外，其他部分尚乏確據可佐，且卷附監聽譯文
    內容，亦不能證明被告丁○○有其他販賣海洛因予證人林東
    樺之事實。
八、證人即被告丁○○於原審固證稱：「（辯護人郭美春律師問
    ：甲○○何時到KITTY檳榔攤及電動玩具店工作？）我與甲○○原本是在同一家餐廳上班，後來我做電動玩具，我請甲○○過來幫忙，當時甲○○好像已經畢業，時間是九十四年
　  六月到九月之間。（辯護人郭美春律師問：你或丙○○是否
    有請甲○○送過東西給何人？）我是只有找甲○○幫忙送一
    些電動的ＩＣ板給客戶，是跟我一起送，就是送電動玩具例
    如娃娃機到商店去。（辯護人郭美春律師問：你有無請甲○○送海洛因或安非他命給別人？）沒有。（辯護人郭美春律
    師問：就你所知戊○○是否認識甲○○？）應該不認識，因
    為我本身也不認識戊○○。（辯護人郭美春律師問：林東樺
    認識甲○○嗎？）可能有看過但不熟。（辯護人郭美春律師
    問：就你所知甲○○有無使用過0000000000的電話？）不記
    得了。（辯護人郭美春律師問：在九十四年六月九月之間，
    甲○○所使用的大哥大門號為何？）我不知道。（辯護人郭
    美春律師問：你是否知道0000000000的電話是何人使用？）
    我不知道。（檢察官問：你與甲○○的關係？）我與甲○○
    從九十三年年尾認識，我在餐廳當廚師，後來甲○○來餐廳
    當工讀生認識的，我太太丙○○後來生產期間，有請甲○○
    在KITT Y檳榔攤幫忙二個月，甲○○在檳榔攤幫忙的情形我
    都不清楚，檳榔攤都是我太太丙○○在處理。（審判長問：
    甲○○在KITTY檳榔攤幫忙的時間為何時？）我不記得了，
    甲○○在檳榔攤幫忙的時間應該只有一、二個月。」等語；
    證人即被告丙○○於原審亦證稱：「（辯護人郭美春律師問
    ：你有無請甲○○幫你送毒品？）沒有。（檢察官問：提示
    警卷第17頁0000000000電話通訊監察譯文）94年7月20日那
    通電話譯文，你對乙○○說「你不是叫我買筆嗎，我怕你撐
    不下去，如果我叫哲慶先幫你去買，我是有幫你帶一，我怕
    你不夠」這些話是何意？）因為當時我的業績拉不上來，乙○○叫我幫她買奇異筆，還有一些普通的原子筆，乙○○要
    幫我畫海報。（審判長問：提示警卷第17頁0000000000電話
    通訊監察譯文）94年7月20日那通電話譯文，你提到的筆，
    是否是注射針筒？）不是。（審判長問：你自己有無拿過海
    洛因或注射針筒給乙○○？）沒有。（審判長問：你與乙○○有無仇怨糾紛？）乙○○是有跟我講過薪水很少，因為她
    的上班時間有的時候我會將它拉長。」等語，但依本院前開
    論述，已足認定證人即被告丁○○、丙○○前開所證，無非
    飾卸及迴護共犯之詞，自不足採。
九、查販賣海洛因係違法行為，非可公然為之，且有其獨特之販
    售通路及管道，復無公定價格，容易增減分裝之份量，而每
    次買賣之價量，可能隨時依雙方關係深淺、資力、需求量及
    對行情之認知、來源是否充裕、查緝鬆嚴、購買者被查獲時
    供述購買對象之可能風險評估等，而異其標準，非可一概而
    論，本件被告丁○○、丙○○、甲○○既均不承認其有前開
    販賣第一級毒品海洛因之事實，故無從查得其販入上開海洛
    因之真正價格及其是否因非法販賣該海洛因予證人乙○○而
    獲得具體利潤之金額，然按近來政府為杜絕毒品之氾濫，對
    於查緝施用及販賣毒品之工作，無不嚴加執行，販賣毒品罪
    又係重罪，設若無利可圖，衡情一般持有毒品之人當無輕易
    將所持有之海洛因轉讓他人而甘冒於再次向他人購買時，而
    有被查獲移送法辦之危險之理。且不論是瓶裝或袋裝之海洛
    因，均可任意分裝或增減其份量，而每次買賣之價量，亦隨
    時隨雙方關係之深淺、當時之資力、需要程度及對行情之認
    知等因素，機動的調整，因之販賣之利得，除經坦承犯行，
    或帳冊價量均臻明確外，委難察得實情，職是之故，縱未確
    切查得販賣賺取之實際差價，但除別有事證，足認係按同一
    價格轉讓，確未牟利外，尚難執此認非法販賣之事證有所不
    足，致知過坦承者難辭重典，飾詞否認者反得逞僥倖，而失
    情理之平，惟販賣之人從價差或量差中牟利之方式雖異，然
    其販賣目的在意圖營利則同一，堪認被告丁○○、丙○○、
    甲○○販入海洛因之價格必較販出之價格低廉，或以同一價
    格而減少海洛因之份量，而有從中賺取差額利潤圖利之意圖
    及事實，此應屬合於論理法則，且不違背社會通常經驗之理
    性判斷，被告丁○○、丙○○、甲○○販賣海洛因，具有營
    利之意圖，亦可認定。綜上所述，被告丁○○於94年6月8日
    ，販賣毒品海洛因2千元予戊○○，並由被告甲○○前往羅
    東鎮○○路『統一超商』附近交付毒品海洛因及收取款項；
    被告丁○○94年6月14日，販賣毒品海洛因1千元予戊○○，
    亦由被告甲○○前往大埔路『統一超商』前附近交付毒品海
    洛因及收取款項；丁○○於94年6月12日，某不詳地點，販
    賣5千元之海洛因予林東樺，數量不詳；復於94年6月13日，
    在某不詳地點，販賣4千元之海洛因予林東樺，數量不詳；
    被告丙○○於94年7月中旬某日，在上址KITTY檳榔攤，販賣
    第一級毒品海洛因予當時受僱於丙○○之檳榔攤店員乙○○
    1次，價格1千元，並由甲○○將海洛因交予乙○○，再由丙○○將應付乙○○之薪資內扣除上揭購買毒品之價金，事證
    已臻明確，被告丁○○、丙○○、甲○○前開所辯，要屬卸
    責之詞，均無足取，其等意圖營利而販賣第一級毒品犯行，
    洵堪認定。
十、按95年7月1日修正生效施行之刑法第2條第1項規定「行為後
    法律有變更者，適用行為時之法律。但行為後之法律有利於
    行為人者，適用最有利於行為人之法律」，本件被告丁○○
    、丙○○、甲○○行為後，刑法第28條、第64條、第65條，
    業於95年7月1日修正生效施行，刑法第56條則自同日刪除，
    經查：
(一)修正前刑法第28條規定「二人以上共同實施犯罪之行為者，
    皆為正犯。」，修正後同法條則規定「二人以上共同實行犯
    罪之行為者，皆為正犯。」，依其修正理由所述，修正後之
    規定在於排除「陰謀共同正犯」、「預備共同正犯」，惟因
    本件被告共同犯罪之部分，均不屬於上開「陰謀共同正犯」
    、「預備共同正犯」之範疇，不論新、舊法均應論以共同正
    犯，對被告並無較有利或較不利之情形，自應適用行為時法
    即95年7月1日修正生效施行前之刑法規定。
(二)被告丁○○、甲○○所犯多次販賣第一級毒品之犯行，若依
    刪除前之刑法第56條連續犯之規定，被告上開犯行，得論以
    連續犯一罪。若依95年7月1日生效施行之刑法規定，於刪除
    連續犯規定後，被告所犯各次之販賣第一級毒品之犯行，均
    應分論併罰。是比較新舊法之結果，新法並非較有利於被告
    ，自應適用舊法。
(三)修正前刑法第64條規定「死刑不得加重。死刑減輕者，為無
    期徒刑，或為十五年以下十二年以上有期徒刑。」，修正後
    同法條則規定「死刑不得加重。死刑減輕者，為無期徒刑。
    」，是比較新舊法之結果，新法並非較有利於被告，自應適
    用舊法。
(四)修正前刑法第65條規定「無期徒刑不得加重。無期徒刑減輕
    者，為七年以上有期徒刑。」，修正後同法條則規定「無期
    徒刑不得加重。無期徒刑減輕者，為二十年以下十五年以上
    有期徒刑。」，是比較新舊法之結果，新法並非較有利於被
    告，自應適用舊法。
(五)刑法第11條於95年7月1日亦經修正生效施行，惟修正後之規
    定僅係將得適用刑法總則規定之刑事特別法範圍由原規定之
    「其他法令有刑罰之規定者」，更明確化為「其他法律有刑
    罰或保安處分之規定者」，此一修正尚不涉及行為人罪刑之
    結果，故無新舊法比較之問題。另修正前刑法第59條規定「
    犯罪之情狀可憫恕者，得酌量減輕其刑。」，修正後同法條
    則規定「犯罪之情狀顯可憫恕，認科以最低度刑仍嫌過重者
    ，得酌量減輕其刑。」，惟此修正為法院就刑之裁量及酌減
    審認標準見解之明文化，非屬法規變更，併此敘明。
十一、查海洛因係毒品危害防制條例第2條第2項第1款規定之第
      一級毒品，被告丁○○、丙○○、甲○○意圖營利，而販
      賣海洛因予他人，被告丁○○、甲○○就事實欄一、(一)部
      分，被告丁○○就事實欄一、(二)部分，被告丙○○、甲○○就事實欄一、(三)部分，均係犯毒品危害防制條例第4條
      第1項之販賣第一級毒品罪。被告等販賣第一級毒品海洛
      因前後，持有海洛因之低度行為，為販賣海洛因之高度行
      為所吸收，均不另論罪。被告丁○○、甲○○就事實欄一
      、(一)部分及被告丙○○、甲○○就事實欄一、(三)部分，互
      有犯意聯絡及行為分擔，均應依修正前刑法第28條之規定
      ，論以共同正犯。至被告甲○○辯護人雖辯稱「被告甲○○縱有涉入被告丁○○、丙○○之販毒行為，被告甲○○
      主觀上亦係基於幫助之意思，所為亦屬幫助行為，應僅構
      成幫助犯。」云云，然依證人戊○○、乙○○之證詞及前
      開監聽資料，被告甲○○品曾交付海洛因毒品予證人戊○○、乙○○，足見被告甲○○行為已屬販賣第一級毒品海
      洛因罪構成要件之販賣行為，而非構成要件以外之單純幫
      助行為，自屬販賣第一級毒品之正犯，辯護人前揭辯解並
      不可採。被告丁○○、甲○○先後多次販賣第一級毒品海
      洛因之犯行，均時間緊接，方法相同，觸犯構成要件相同
      之罪，顯均係基於概括犯意而為之，均應依95年7月1日修
      正生效前刑法第56條連續犯之規定論以一罪，惟因販賣第
      一級毒品罪之法定本刑為死刑、無期徒刑，依95年7月1日
      修正生效前刑法第64條第1項、第65條第1項之規定，均不
      得加重其刑。查被告丁○○、丙○○、甲○○分別販賣海
      洛因對象不多，販賣次數亦少，交易數額不大，犯罪所得
      僅數千元至一萬餘元，非大、中盤毒梟可比擬，如科以最
      低度法定刑均猶嫌過重，在客觀上以一般國民生活經驗法
      則為之檢驗，實屬情輕法重，當足引起一般人之同情，是
      本院認為被告丁○○、丙○○、甲○○販賣第一級毒品所
      為，情堪資憫恕，均應依現行刑法第59條規定酌量減輕其
      刑。
十二、原審因予論罪科刑，固非無見。惟查：（一）原判決認定
      被告丙○○、甲○○販賣第一級毒品海洛因予乙○○計10
      次，且被告丁○○亦參與該部分犯行，與事實不符，已有
　　　違誤。（二）被告丁○○、甲○○就事實欄一、(一)部分，
  　　被告丁○○就事實欄一、(二)部分，均成立販賣第一級毒品
　    罪，原判決以不能證明被告丁○○、甲○○此部分犯罪為
      由，而不另為無罪之諭知，亦有不當。被告丁○○、丙○○、甲○○上訴意旨，否認犯行，雖均無足取，但查原判
      決此部分既有上開可議，要屬無可維持，應予撤銷改判。
    　爰審酌被告丁○○、丙○○、甲○○之素行、智識程度以
      及為一己私利，販售具成癮性、濫用性、侵害性之第一級
      毒品營利，戕害他人身心健康，助長社會不良風氣，惟念
      其等販賣第一級毒品之對象尚少，所得財物不多，其中被
      告甲○○僅因受僱於被告丙○○，致共罹刑章，惡性較輕
      ，兼衡其等犯後均猶飾詞否認犯行，毫無悔意等一切情狀
      ，分別量處如主文第2項至第4項所示之刑，以示懲懲。被
      告丁○○販賣第一級毒品所得1萬2千元（其中3千元部分
      與甲○○共犯所得），被告丙○○販賣第一級毒品所得1
      千元（與甲○○共犯所得），被告甲○○販賣第一級毒品
      4千元（其中3千元部分與丁○○共犯所得，1千元部分與
      丙○○共犯所得），雖未扣案，仍應依毒品危害防制條例
      第19條第1項之規定宣告沒收之，如全部或一部不能沒收
      時，以其財產抵償之。至於被告丁○○、丙○○作為販賣
      毒品聯絡用之0000000000行動電話及0000000000號行動電
      話之手機各1具（含SIM卡各1張），並未扣案，且該手機
      各1具（含SIM卡各1張），被告丙○○供明業已滅失，被
      告丁○○亦否認仍屬存在，乃不予宣告沒收。
貳、不另為無罪諭知部分（販賣第一級毒品海洛因部分）：
一、公訴意旨另以：被告丁○○、丙○○、甲○○共同基於販賣
    第一級毒品海洛因牟利之概括犯意聯絡，先後(一)自94年6 月
    間某日起，以丁○○使用之0000000000號行動電話、甲○○
    所使用之0000000000號行動電話做為聯絡工具，以每次一、
    二千元之價格，共同連續販賣第一級毒品海洛因一、二次（
    即連同前開論罪科刑部分計三、四次）予戊○○。(二)自94年
    3、4月間起，至94年9、10月間止，以丁○○所使用之0000
    000000號行動電話做為聯絡工具，以每四分之一錢四千元、
    每半錢七千元之價格，共同連續販賣第一級毒品海洛因予林
    東樺多次（約每天一次，前開論罪科刑部分除外）(三)於94年
    7月初某日起至94年8月中旬某日止，在宜蘭縣蘇澳鎮內丁○○、丙○○開設之KITTY檳榔攤等地，連續販賣第1級毒品海
    洛因予受僱於丁○○、丙○○之檳榔攤店員乙○○10餘次（
    前開論罪科刑部分除外），每次1千元，並分別由丁○○、
    丙○○或甲○○將海洛因交予乙○○，再由丁○○、丙○○
    自應付乙○○之薪水中扣除上揭購買毒品之價金。因認被告
    丁○○、丙○○、甲○○此部分另涉犯毒品危害防制條例第
    4條第1項之販賣第一級毒品罪嫌。
二、公訴人認為被告丁○○、丙○○、甲○○有前揭販賣第一級
    毒品罪嫌，無非係以證人乙○○、戊○○、林東樺之證詞及
    指認紀錄、「被告丙○○以0000000000號行動電話撥打證人
    乙○○使用之0000000000號行動電話之通訊監察譯文」、「
    0000000000號行動電話與（03）0000000、0000000號電話、
    0000000000號行動電話於94年6月8日、6月14日之通訊監察
    譯文」、「0000000000號行動電話與（03）0000000號電話
    於94年6月13日之通訊監察譯文」等，為其論據。
三、訊據被告丁○○、丙○○、甲○○均堅決否認有公訴人所指
    前開販賣第一級毒品犯行，並均辯稱「並未販賣海洛因毒品
    予乙○○、戊○○、林東樺」等語，經查：
(一)證人戊○○於警詢固另供稱：「（你共向丁○○購買過幾次
    海洛因毒品？最近一次？）我前後大約向丁○○購買過海洛
    因毒品4、5次，最近一次是與他身邊的小弟聯絡購毒，我是
    撥打『0 000000000』聯絡，他小弟直接與我交易。」（見
    刑事偵查卷宗第18頁、第19頁）等語（見刑事偵查卷宗第22
    頁、第23頁）；於偵查中證稱：「（你之前在警詢時稱曾向
    綽號『阿奇』的男子購買毒品，是否屬實？）屬實，從94年
    6月間跟他買毒品海洛因，買了二、三次，金額約一、二千
    元不等，我都是用朋友的手機0000000000及公用電話撥打他
    0000000000電話購買，接電話的都是『阿奇』，也有打過00
    00000000向『阿奇』的小弟購買毒品海洛因海洛因一、二次
    ，金額都是一千元。（送貨的人何？）我向『阿奇』購買毒
    品時都是由『阿奇』本人送貨給我，如果向『阿奇』的小弟
    購買，都是由小弟送貨。（提示丁○○犯罪嫌疑人指認紀錄
    表，何人為綽號『阿奇』？）沒有，在警局所指認的丁○○
    就是我說的『阿奇』，警局所提供的照片跟他送貨的樣子比
    較接近，指認紀錄表的照片我就認不出來。（提示甲○○犯
    罪嫌疑人指認紀錄表，何人為綽號『阿奇』的小弟？）編號
    Ｆ的就是阿奇的小弟。（是否向『阿奇』的太太購買毒品？
    ）不曾。」等語，但除前開94年6月8日及94年6月14日2次毒
    品交易之行為外，卷附監聽譯文並無關於被告丁○○、甲○○該部分販賣海洛因予戊○○之內容，且被告丁○○、甲○○亦否認上情，另遍查卷內資料，復無補強證據證明證人戊○○之證詞與事實相符，自僅能認定被告丁○○、甲○○於
    94年6月8日及94年6月14日販賣毒品海洛因予戊○○2次，價
    格依序為2千元及1千元，其他部分尚不足認定被告丁○○、
    甲○○構成犯罪。
(二)證人林東樺於警詢固證稱：「（共向丁○○購買過幾次海洛
    因毒品？最近一次？價錢？）很多次（大約有10次左右），
    最近一次大約在今年6、7月間，價錢也都是以每小包（約0.
    15公克）新台幣1000元計算。」等語（見刑事偵查卷宗第27
    頁）；於檢察官偵訊時供稱：「（是否曾向綽號『阿弟仔』
    購買毒品？）有，約94年3、4月開始跟他買，大約到94年9
    、10月間，都還有向他買海洛因．．．，約每天都有跟他買
    ，次數已經不記得了，販賣海洛因的價格是4分之1錢4千元
    ，半錢7千元．．．。（提示甲○○犯罪嫌疑人指認紀錄表
    ，何人為綽號『阿弟仔』的小弟？）編號Ｆ，我都叫他哲慶
    ，他有送過海洛因．．．很多次，詳細次數我記不得。（『
    阿弟仔』他太太丙○○』是否也幫忙販賣毒品或送貨？）有
    ，『阿弟仔』比較忙，她會幫忙販賣毒品及送貨，次數很多
    ，我不能確定。（購買毒品後由誰送貨？）通常都由『阿弟
    仔』本人送貨，但也有由他小弟送貨過。」（見宜蘭地檢署
    95年度偵字第497號卷第29、30、32頁），指稱被告彥菁、
    甲○○亦參與販賣此部分海洛因之事實，且其購買海洛因期
    間約自94年3、4月起迄94年9、10月間，約每天都購買，次
    數約10次左右，販賣海洛因的價格是4分之1錢4千元，半錢7
    千元云云，但關於向被告丙○○、甲○○購買海洛因之事實
    ，為被告丙○○、甲○○所否認，且卷附監聽譯文亦無關於
    被告丙○○、甲○○販賣或交付海洛因予林東樺之內容，又
    遍查卷內資料，復無補強證據（如毒品或販毒之具等）證明
    證人林東樺前開向被告丙○○、甲○○購買海洛因之陳述與
    事實相符，自難遽以認定被告丙○○、甲○○此部分犯罪。
    再者，證人林東樺於前開警詢及偵查中雖證稱：其購買海洛
    因期間約自94年3、4月起迄94年9、10月間，約每天都購買
    ，次數約10次左右，但除被告丁○○於94年6月13日前1 日
    即94年6月12日販賣證人林東樺5千元之海洛因及於94年6 月
    13日販賣證人林東樺4千元之海洛因部分，與事實相符，已
    如前述外，其他部分尚乏確據可佐，且卷附監聽譯文內容，
    亦不能證明被告丁○○有其他販賣海洛因予證人林東樺之事
    實。
(三)證人乙○○於警詢固證稱：「（你共向丁○○拿過幾次毒品
    ？）很多次（詳細次數沒辦法計算）。（你向丁○○拿多次
    毒品是否都是他本人親自交付予你？）有時候是丁○○本人
    ，有時候是他老婆丙○○交給我的。（甲○○有無替丁○○
    或丙○○送過毒品海洛因交付予你？共送過幾次？）有。共
    送過2次。」等語（見刑事偵查卷宗第33頁、第34頁）；於
    檢察官偵訊時結證：「（問：你是否有向丁○○買過毒品？
    ）我沒有支付金錢，在我上班期間我都有跟他們拿，丁○○
    、丙○○、甲○○都有拿給我毒品過，約3、4天向他們拿1
    次，3個人看誰有空誰就拿給我，毒品的錢都從我薪水扣。
    （問：被告3人分別拿毒品給你的次數為何？）哲慶給我的
    次數比較多，3人加起來共10幾次，各自的次數我無法確定
    。」等語（見宜蘭地檢署95年度偵字第497號卷第40、41頁
    ）；於原審審理時結證稱：「（問：提示偵查卷第40、41頁
    95年4月6日乙○○偵訊筆錄你在檢察官偵查中所言是否屬實
    ？提示並告以要旨）實在，我在檳榔攤上班時有我向檢察官
    所陳述的那種情形。」等語（見原審卷第110、111頁），指
    稱有向被告丁○○購買海洛因之事實，且向被告丁○○、丙○○為、甲○○購買海洛因之次數約10幾次，惟關於向被告
    丁○○購買海洛因部分，為被告丁○○所否認，且卷附監聽
    譯文亦無關於被告丁○○販賣或委由被告丙○○、甲○○交
    付海洛因予乙○○之內容，又遍查卷內資料，復無補強證據
    （如毒品或販毒之具等）證明證人乙○○前開向被告丁○○
    購買海洛因之陳述與事實相符，自難遽以認定被告丁○○涉
    有此部分犯行。再者，證人乙○○對於購買海洛因之次數，
    於偵查中雖證述「自被告處拿到毒品10幾次」等語（於原審
    則證稱已不復記憶），但依前開監聽譯文內容及證人乙○○
    之證詞相互勾稽以觀，僅能證明被告丙○○係於94年7月間
    某日，販賣海洛因予乙○○1次，價金1千元（自乙○○薪資
    扣抵），並由被告甲○○交付，是以本院依罪疑唯輕，利歸
    被告之原則，採對於被告丙○○、甲○○最有利之次數及金
    額，認定被告丙○○、甲○○係於94年7月間某日，在宜蘭
    縣蘇澳鎮KITTY檳榔攤，販賣第一級毒品海洛因予受僱於丙○○之檳榔攤店員乙○○1次，每次1千元，並由甲○○將海
    洛因交予乙○○，再由丙○○自應付乙○○之薪水中扣除上
    揭購買毒品之價金。被告丙○○、甲○○否認證人乙○○證
    詞之真實性，均屬卸責之詞，不足採信。至證人乙○○於原
    審交互詰問初始雖陳稱未曾向被告丙○○拿過毒品，且對於
    與被告丙○○、甲○○交易毒品等相關情節均一再迴避，但
    於原審院命被告等出庭隔離詰問後，已明確回答前揭證詞內
    容，足見證人乙○○於被告等面前接受詰問時係因有所顧忌
    而保留，顯非實情，應以嗣後之前開證詞內容為真實可採（
    按關於被告丁○○販賣海洛因予乙○○部分，仍因缺乏補強
    證據證明與事實相符，要難採信，已如前述）。
(四)核諸卷附之通訊監察書、通訊監察譯文等證據資料，亦均不
    足據以認定被告丁○○、丙○○、甲○○有此部分販賣海洛
    因犯行。
(五)綜上所述，前開證人之證詞並無其他必要證據加以補強，而
    足達於通常一般人均不致有所懷疑，而得確信其指證為真實
    之情形，尚難僅憑各該證人之單一指證，即認定被告丁○○
    、丙○○、甲○○涉有此部分販賣第一級毒品海洛犯行。
四、此外，復查無其他積極證據足資認定被告丁○○、丙○○、
    甲○○涉有此部分販賣第一級毒品犯行，揆諸前揭說明，自
    屬不能證明被告丁○○、丙○○、甲○○此部分犯罪，惟因
    公訴人指此與前開論罪科刑部分，有修正生效前刑法第56條
    連續犯之裁判上一罪關係，爰不另為無罪之諭知。
據上論斷，應依刑事訴訟法第369條第1項前段、第364條、第299
條第1項前段，毒品危害防制條例第4條第1項、第19條第1項，刑
法第2條第1項前段、刑法第11條前段、第59條，修正前刑法第28
條、第56條，判決如主文。
本案經檢察官陳明光到庭執行職務。
中　　華　　民　　國　　96　　年　　11　　月　　21　　日
                  刑事第十七庭  審判長法  官  趙功恆
                                      法  官  陳憲裕
                                      法  官  高明哲
以上正本證明與原本無異。
如不服本判決，應於收受送達後十日內向本院提出上訴書狀，其
未敘述上訴之理由者並得於提起上訴後十日內向本院補提理由書
（均須按他造當事人之人數附繕本）。
                                      書記官  梁淑時
中　　華　　民　　國　　96　　年　　11　　月　　21　　日
附錄本案論罪科刑法條全文：
毒品危害防制條例第4條第1項。
製造、運輸、販賣第一級毒品者，處死刑或無期徒刑；處無期徒
刑者，得併科新臺幣 1 千萬元以下罰金。
